【裁判字號】    94,訴,1811
【裁判日期】    950515
【裁判案由】    毒品危害防制條例
【裁判全文】
臺灣高雄地方法院刑事判決              94年度訴字第1811號
公  訴  人  臺灣高雄地方法院檢察署檢察官
被      告  丙○○
選任辯護人  鍾  義律師
            許惠珠律師
            秦德進律師
上列被告因毒品危害防制條例案件，經檢察官提起公訴（94年度
偵字第3710號），本院判決如下：
    主  文
丙○○販賣第一級毒品，處無期徒刑，褫奪公權終身。扣案之第
一級毒品海洛因伍包（均含包裝袋，合計驗後淨重壹柒參點貳壹
公克、空包裝重陸點柒零公克）均沒收銷燬之；扣案之SAMSUNG
廠牌行動電話壹具（不含門號000000000000000
0號SI M卡）沒收之；扣案販賣毒品所得新台幣伍拾貳萬伍仟元
均沒收，販賣毒品所得如全部或一部不能沒收時，以其財產抵償
之。
    事  實
一、丙○○明知海洛因業經政府公告為毒品危害防制條例第2 條
    第2 項第1 款所列之第一級毒品，不得非法持有、販賣，竟
    仍意圖營利，基於販賣第一級毒品海洛因之犯意，以其所持
    用之0000000000000000號行動電話作為聯絡工具。94年2 月
    2 日18時41分23秒許，施用毒品者戊○○以其所持用之0000
    000000號行動電話，撥打丙○○所持用之上開行動電話，聯
    絡欲洽購海洛因事宜，復於同日19時3 分54秒，再次由戊○○以上開電話，撥打丙○○所持用之前揭電話，於電話中談
    妥購買價值新台幣（下同）525,000 元之海洛因後，再於同
    日19時5 分20秒，由丙○○撥打戊○○所持用之上開行動電
    話，確認戊○○已擬出發前往交易地點後，丙○○即攜帶海
    洛因2 大包（其中1 大包內裝有海洛因2 包）（經警局秤重
    含袋重，合計毛重175.7 公克）前往約定交易地點。嗣於同
    日20時5 分許，戊○○駕駛車牌號碼N7－5799號自小客車，
    抵達位於高雄縣岡山鎮○○路與大遼路口「猛釣魚池」旁之
    約定交易地點，與丙○○會合後，丙○○即交付上開海洛因
    2 大包予戊○○，戊○○則交付525,000 元之現款予丙○○
    完成交易，隨即為循線監控丙○○多時之警員當場逮獲，並
    在戊○○所駕駛之上開自小客車副駕駛座腳踏墊下方扣得丙○○甫交付之海洛因2 大包；在上開自小客車車底扣得丙○○於警到場時棄置於該處之戊○○所交付之525,000 元；在
    丙○○處扣得其所有，供販賣海洛因所用之SAMSUNG 廠牌行
    動電話1 具（內含門號0000000000000000號SIM 卡）。復經
    警徵得丙○○之同意，前往其位於高雄縣燕巢鄉○○○街
    126 號住處搜索，扣得其充作販毒之樣本海洛因2 包（經警
    局秤重合計毛重5 公克）（上開海洛因共計5 包，經法務部
    調查局鑑定結果，合計驗餘淨重173.21公克，空包裝重6.70
    公克）。
二、案經行政院海岸巡防署台南市機動查緝隊報請臺灣高雄地方
    法院檢察署檢察官偵查起訴。
    理  由
一、證據能力方面：
  (一)證人戊○○於警詢時所為陳述之證據能力：
  1.被告以外之人於審判外之言詞或書面陳述，除法律有規定外
    ，不得作為證據；被告以外之人於檢察事務官、司法警察官
    或司法警察調查中所為之陳述，與審判中不符時，其先前之
    陳述具有較可信之特別情況，且為證明犯罪事實存否所必要
    ，得為證據；刑事訴訟法第159 條第1 項、第159 條之2 分
    別定有明文。是以被告以外之人於審判外之言詞或書面，即
    屬傳聞證據，由於有悖法院直接審理及言詞審理之精神，妨
    礙當事人之反對詰問權，影響程序正義之實現，除法律別有
    規定外（例如刑事訴訟法第159 條之2） ，原則上不具證據
    能力。又刑事訴訟法第159 條之2 所謂「前後陳述不符」之
    要件，應就前後階段之陳述進行整體判斷，以決定其間是否
    具有實質性差異，而所謂「較可信之特別情況」之情，亦應
    就前後陳述時之各種外部情況進行比較，以資決定何者外部
    情況具有可信性，若陳述係在特別可信之情形況所為，則虛
    偽陳述之危險性即不高，雖係審判外陳述，或未經被告反對
    詰問，仍得承認其有證據能力。又所謂外部情況之認定例示
    如下：時間之間隔；陳述人先前陳述是在記憶新的情況下
    直接作成，一般與事實較相近，事後可能因陳述人對被告有
    所顧忌或同情，因而在被告面前較不願陳述不利被告之事實
    。有意識的迴避；由於先前陳述時被告未在場，是陳述人
    直接面對詢問警員所為陳述較為坦然；事後可能因陳述人對
    被告有所顧忌或同情，因而在被告面前較不願陳述不利被告
    之事實。受外力干擾：陳述人單獨面對檢察事務官或司法
    警察（官）所為之陳述，程度上較少會受到強暴、脅迫、詐
    欺、利誘或收買等外力之影響，其陳述較趨於真實，若被告
    在庭或有其他成員參與旁聽時，陳述人可能會本能的作出迴
    避對被告不利之證述，或因不想生事乃虛構事實而為陳述。
    事後串謀：目擊證人對警察描述所目賭情形，因較無時間
    或動機去編造事實，客觀上亦較難認與被告間有勾串情事，
    其陳述具有較可信性，但事後因特殊關係，雙方可能因串謀
    而統一口徑，或事後情況變化，兩者從原先敵對關係變成現
    在友好關係等情，其陳述即易偏離事實而較不可信。警詢
    或檢察事務官偵查時，有無辯護人、代理人或親友在場：如
    有上開親誼之人在場，自可期待證人為自由從容之陳述，其
    證言之可信度自較高。警詢或檢察事務官所作之偵查筆錄
    記載是否完整：如上開筆錄對於犯罪構成要件、犯罪態樣、
    加重減輕事由或起訴合法要件等事實或情況，均翔實記載完
    整，自可推定證人之陳述，與事實較為相近，而可信為真實
    。法院應斟酌上列因素綜合判斷，亦應細究陳述人問答態度
    、表情與舉動之變化，此一要件係屬訴訟法事實之證明，以
    自由證明為已足，且應由主張此項證據之人證明。
  2.本件證人戊○○於警詢中證稱其係撥打被告持用之行動電話
    0000000000000000號，向被告購買525,000 元之海洛因等語
    （見警卷第14至18頁），惟其於本院審理時卻結證稱：其係
    與被告合資購買海洛因，其於警詢中因毒癮發作神智有點不
    清處，已忘記警詢時係如何陳述等語（見本院95年1 月9 日
    審判筆錄第8 至16頁），是以證人戊○○於警詢及本院審理
    時之供述已有前後陳述不符之情，本院審酌：證人戊○○於
    94年2 月3 日1 時55分許，第1 次警詢時表示拒絕接受夜間
    訊問，員警即未再對其進行詢問，嗣直至同日9 時36分許，
    始對其進行第2 次詢問，期間其已經過長達近8 小時之休息
    ，當無精神狀況不佳或神智不清之情形，且員警詢問後並經
    其簽名確認筆錄記載內容無訛，足認該警詢陳述之任意性，
    另證人戊○○於警詢時所證述之內容，與其嗣後於檢察官偵
    訊時證述之情節互核大致相符（詳後述），以及證人戊○○
    係於遭警方查獲購買海洛因之翌日接受詢問，距案發時日較
    近，以查獲情況而言自以警詢當時記憶較為深刻，可立即反
    應所知，不致因時隔日久而遺忘案情，且較無來自被告或其
    親屬甚或施用毒品圈之壓力而出於虛偽不實之指證，或事後
    串謀而故為迴護被告之機會，參以證人戊○○與被告為朋友
    關係，彼此間無任何仇怨嫌隙（見警卷第16頁），實無設詞
    誣陷被告之動機存在等情節，認為證人戊○○於警詢中所為
    之陳述，客觀上具有較可信之特別情況，且為證明具有極度
    封閉、隱密性之販賣毒品犯罪事實存否所必要，依上揭規定
    ，證人戊○○警詢中之證言自有證據能力。
  (二)證人戊○○於94年2 月3 日在檢察官偵查中所為陳述之證據
    能力：
    按被告以外之人於偵查中向檢察官所為陳述，除顯有不可信
    之情況者外，得為證據，同法第159 條之1 第2 項定有明文
    。偵查中對被告以外之人（包括證人、鑑定人、告訴人、被
    害人及共同被告等）所為之偵查筆錄，或被告以外之人向檢
    察官所提之書面陳述，性質上均屬傳聞證據。惟現階段刑事
    訴訟法規定檢察官代表國家偵查犯罪、實施公訴，依法其有
    訊問被告、證人及鑑定人之權，證人、鑑定人且須具結，而
    實務運作時，檢察官偵查中向被告以外之人所取得之陳述，
    原則上均能遵守法律規定，不致違法取供，其可信度極高，
    職是，被告以外之人前於偵查中已具結而為證述，除反對該
    項供述得具有證據能力之一方，已釋明「顯有不可信之情況
    」之理由外，不宜以該證人未能於審判中接受他造之反對詰
    問為由，即遽指該證人於偵查中之陳述不具證據能力。本件
    證人戊○○於94年2 月3 日在檢察官偵查中所為之陳述，其
    未曾提及檢察官在偵查時有不法取供之情形，反對該項供述
    得具有證據能力之當事人，亦未釋明上開供述有顯不可信之
    情況，依上說明，其於偵查中之上開證言自具有證據能力。
  (三)關於通訊監聽資料之證據能力：
    紀錄證人戊○○於94年2 月2 日以其所持用之0000000000號
    行動電話，撥打被告所持用0000000000000000號行動電話，
    與被告通聯情形之通訊監察譯文表內所載被告與證人戊○○
    之對話，因其中證人戊○○有關交易毒品之陳述內容即為構
    成犯罪之事實，核其陳述之性質並非傳聞證據，無須受刑事
    訴訟法第159 條第1 項所定傳聞證據排除法則之拘束，又上
    開通訊監聽資料係警方依臺灣高雄地方法院檢察署檢察官所
    核發之94年雄檢楠桐監續字第000222號通訊監察書執行通訊
    監察所得之證據（見偵查卷第39頁），無違法取證之瑕疵，
    得為證據。
  (四)毒品鑑定通知書之證據能力：
    法務部調查局94年4 月8 日調科壹字第220019442 號鑑定通
    知書係該局執行毒品鑑定公務所出具之書面鑑定報告，依刑
    事訴訟法第159 條第1 項立法理由及第206 條第1 項規定，
    得為證據。
  (五)再按，傳聞法則乃對於被告以外之人於審判外之言詞或書面
    陳述，亦即針對被告以外之人於審判外以言詞或書面所為之
    供述證據而為之規範。卷附現場照片乃以科學、機械之方式
    ，對於所拍攝內容所為忠實且正確之記錄，與扣案含第一級
    毒品海洛因5 包、現金525,000 元及SAMSUNG 廠牌行動電話
    1 具（內含門號0000000000000000號SIM 卡），均非屬供述
    證據，應無刑事訴訟法第159 條第1 項規定之適用。
二、實體方面：
  (一)訊據被告丙○○對於上揭時、地為警查獲，並扣得上開海洛
    因、現金及行動電話等物之事實供承不諱，惟矢口否認有何
    販賣第一級毒品海洛因之犯行，辯稱：伊係與戊○○分別出
    資225,000 元及300,000 元，合資向綽號「宗裕」之男子購
    買海洛因，當時伊等欲在車上分毒品，即為警查獲云云。被
    告選任辯護人則辯以：被告係合資與戊○○購買海洛因，而
    證人李宗益等人並無法證明被告並無向「宗裕」拿取毒品之
    情形，參以現場並未見被告所騎乘之機車，足見被告供稱其
    係至查獲現場往前之墓園拿取「宗裕」所放置之海洛因，應
    屬非虛；又被告為警查獲前，係與戊○○欲試用海洛因，如
    被告係欲與戊○○進行交易，戊○○又何須下車？另被告為
    線民，是否具有犯罪之故意，以及有無刑法第59條減刑暨供
    出毒品來源應予減刑事由，請予審酌云云。
  (二)經查：
  1.被告於94年2 月3 日檢察官偵查中供承：上揭時、地為警查
    獲之海洛因2 包共175.7 公克（經警局秤重之毛重），係伊
    交付予戊○○，戊○○乃撥打伊所持用之0000000000000000
    號行動電話與伊交易毒品，嗣後員警在高雄縣燕巢鄉○○○
    街126 號查獲之海洛因2 包5 公克（經警局秤重之毛重），
    係要拿給欲購買毒品之人觀看之樣品等語（見偵查卷第17至
    18頁）。
  2.上揭被告販賣海洛因予戊○○之事實，業據證人戊○○於警
    詢時證稱：「（你於何時？何地？向何人購買毒品？）在94
    年2 月2 日20時5 分，在高雄縣岡山鎮○○路與大遼路『猛
    釣魚池』旁之空地，我是向綽號『董仔』之男子購得的」、
    「（警方接獲毒品交易線報與海巡署台南市機動查緝隊於現
    場查獲的毒品從何處取得？毒品種類為何？數量為何？）從
    我所有的自小客車N7-5799 號右前方腳踏墊下取出的。海洛
    因。數量我不知道，只知道分裝成兩包」、「（警方從你自
    小客車N7-5799 號右前方座墊下取出的海洛因毒品從何處而
    來？）從綽號『董仔』之男子那邊以525,000 元購得」、「
    我都是以我的0000000000號行動電話撥打綽號『董仔』之男
    子0000000000000000號電話聯絡的」、「（當你拿525,00 0
    元與綽號『董仔』之男子交易毒品時，為何不知道毒品重量
    為何？）我是告訴綽號『董仔』之男子我有525,000 元要購
    買毒品，詳細數量我不知道。經警磅秤一包為毛重98.5公克
    、一包為毛重77.2公克（總重共計175. 7公克含袋重）」、
    「（警方於你所有之自小客車N7-5799 號車下查獲525,00 0
    元是何人所有（棄置）？）是綽號『董仔』之男子看到警方
    的時候，把裝錢的塑膠袋往我車下丟的」、「（綽號『董仔
    』之男子丟棄的525,000 元是從何來的？）是我要跟他購買
    毒品海洛因的時候，交易完成後交給他的」、「（警方在現
    場查獲之男子丙○○是否就是與你交易一級毒品海洛因綽號
    『董仔』之男子？）是」等語（見警卷第14至18頁）；於94
    年2 月3 日檢察官偵查中結證：「（是否於昨天晚上用525,
    000 元向丙○○買了二包毒品海洛因共175.7 公克被警察當
    場查獲？）是」、「（當時是否已經完成交易？）是，我錢
    交給他，他將海洛因交給我時，警察就來了」等語（見偵查
    卷第17頁），且互核一致。而證人戊○○與被告係朋友關係
    ，素無怨隙，亦據證人戊○○於警詢中供承在卷，是證人戊○○指證被告販賣海洛因之犯情，應無恣意捏造事實誣陷之
    情形。
  3.證人即本件查獲員警行政院海岸巡防署台南市機動查緝隊分
    隊長丁○○於本院審理時證述：該查緝隊於93年12月針對綽
    號「施董」及「阿日」之男子等人涉嫌毒品危害防制條例案
    件，展開偵查作為，並分別對綽號「施董」之行動電話0000
    000000號及綽號「阿日」之行動電話0000000000號實施通信
    監察，而得知於94年2 月2 日20時5 分許，前往高雄縣岡山
    鎮○○路與大遼路口「猛釣魚池」旁查緝被告等語（見本院
    95年3 月20日審判筆錄第9 至10頁）；證人即本件查獲員警
    李宗益亦到庭結證：其於94年2 月2 日20時5 分，在高雄縣
    岡山鎮○○路與大遼路口「猛釣魚池」旁查獲被告，當日上
    午該隊丁○○分隊長告知有一件毒品交易案件，並命其與乙○○分別騎乘機車，擔任機車手，隨時待命，當日15、16時
    許，其即在被告家附近守候進行跟監，嗣被告出門後，其與
    乙○○乃交互跟監被告，跟監至上開地點，目睹被告與友人
    彎入釣魚池旁之空地後，始未繼續上前跟監，等候丁○○分
    隊長指示，後來無線電通知其和乙○○2 人先上前盤查，其
    乃到達現場，請被告及友人2 人出示身分證件欲進行盤查，
    並見到他們在車底下丟有壹包東西，之後再以無線電通知丁○○分隊長即時趕到，實施搜索，而在被告友人車底下扣得
    525,000 元之現金，但因其未執行毒品查扣工作，並不清楚
    毒品在何處查獲等語（見本院95年5 月1 日審判筆錄第4至8
    頁、第18至21頁）；證人即本件查獲員警乙○○於本院審理
    時證稱：伊於94年2 月2 日20時5 分，在高雄縣岡山鎮○○
    路與大遼路口「猛釣魚池」旁查獲被告，當天伊和李忠益係
    負責查緝的機車手，當時地形不容許汽車跟監，就由伊和李
    忠益為主要跟監的主跟手，伊等跟監之情形均會以無線電跟
    現場指揮官丁○○分隊長聯繫，因為本案的主偵人是丁○○
    分隊長，丁○○分隊長會跟台北行動機房作聯繫，當日伊等
    接獲指示是被告預計要交付毒品，伊和李忠益乃自被告家中
    一直尾隨跟監，跟監至友情路與大遼路口，發現被告與壹台
    車輛有所接觸，隨即轉向到旁邊廢棄的「猛釣魚池」，於是
    伊等將所看見的情形回報給現場指揮官，當時丁○○分隊長
    遂叫伊跟李忠益先控制現場，伊隨即與李忠益到現場請被告
    他們配合偵辦，隨後指揮組與其他同仁都趕到現場，之後就
    將現場交由丁○○分隊長全權處理，並在自小客車上扣得毒
    品，在車底下扣得525,000 元等語（見同上審判筆錄第11至
    18頁）。參之證人丁○○、李宗益及乙○○前開所述，渠等
    對於本件係因實施通信監察，獲悉被告欲進行毒品交易，而
    前往現場查緝，並扣得現金525,000 元及毒品等節之供述，
    大致相符，足佐證人戊○○前揭所為被告販賣海洛因之陳述
    ，堪足採信。
  4.上開門號0000000000號行動電話係證人戊○○所使用，業據
    證人戊○○於警詢及本院審理時證述明確；另門號00000000
    00000000號行動電話則係被告所持用，亦據被告於本院審理
    時供承在卷，並據證人程日廉於本院審理時證述屬實。依據
    證人戊○○所持使用0000000000號行動電話及被告使用前開
    門號電話之執行通信監察通話紀錄表記載，足徵於94年2月2
    日18時41分23秒起至19時53分04秒止，證人戊○○所有上開
    行動電話及被告前開行動電話，確有共計4 次密集聯絡之紀
    錄（見本院卷檢察官補充理由書所附通話紀錄表1 份），且
    依上開證人戊○○與被告間於94年2 月2 日18時41分23秒時
    之通信監察通話紀錄表所載：「B （即被告）：喂。A （即
    證人戊○○）：董仔，剛才人家錢才拿來給我，我全部拿了
    才42 而 已，看董仔，怎樣幫我安排一下，這樣我過年就不
    用再跑了，我如果拿1/4 你這樣還要多少？B ：拿你要拿4
    台（即4 兩）嗎？A ：42差不多4 台嗎？B ：沒有啦，哪有
    這麼多。A ：對啊，我是說一半再1/4 ，你，B ：你要一半
    再一半，這樣就對了啦。A ：不是啦，我是看你怎樣方便啦
    。B ：我幫你算啦，你那有42嗎？A ：對啦，42，過幾天還
    會有一個10幾萬的過來給我。B ：阿另外一個一樣沒有就對
    啦。A ：那一個不知道怎樣沒消息了，我想說我用自己的就
    好了，不要管他了。B ：我幫你算一算，這你自己要的嘛，
    我跟你說啦，湊到48我4 台給你啦。A ：48嗎，我等一下拿
    給你，我還要去跟人家湊。B ：明天再用還是怎樣？A ：我
    白天不要在那裡，等一下，我和我老婆去而已啦。B ：好啦
    。A ：我等一下用一用就過去了，48嘛。B ：對啦，你湊到
    48，我4 台給你啦。A ：好啦，阿不夠的我這兩天整理一下
    ，匯過去給你啦。B ：那沒關係啦，差一點改天再匯啦。A
    ：好，我馬上打電話給你。B ：看怎樣你再打給我啦。」、
    於同日19時03分54秒時之通信監察通話紀錄表記載：「A ：
    董仔怎樣？B ：這一回你要的我給你算12啦，看你那總共有
    多少錢。A ：我剛才，沒關係啦，看你怎樣好做，我現在湊
    到50幾了。B ：你如果湊到52萬5 ，我就一半給你啊。A ：
    好啊，那我帶52萬5 去。」、於同日19 時05 分20秒時之通
    信監察通話紀錄表記載：「A ：喂，董仔怎樣？B ：你和你
    老婆出門而已嗎？A ：對，我和我老婆去而已。B ：你要出
    門了嗎？A ：對，現在要出發了。B ：好啦。A ：OK」、於
    同日19時53分04秒時之通信監察通話紀錄表記載：「B ：喂
    。A ：董仔，我下來了。B ：OK啦。」，參以所謂「幾台」
    乃係指「幾兩」之意，另「董仔」則係指被告等情，亦據證
    人戊○○於本院審理時供證明確（見本院95年1 月9日 審判
    筆錄第15頁、第17頁），益認證人戊○○於警、偵訊證稱於
    其係以上開電話聯絡向被告購買525,000 元之海洛因，並於
    上揭、時地完成交易，確為屬實。
  5.此外，復有於94年2 月2 日20時5 分許，為警在高雄縣岡山
    鎮○○路與大遼路口「猛釣魚池」旁查獲之海洛因2 大包（
    其中1 大包內裝有海洛因2 包）（經警局秤重含袋重，合計
    毛重175.7 公克）、現金525,000 元、SAMSUNG 廠牌行動電
    話1 具（內含門號0000000000000000號SIM 卡）等物，及在
    被告位於高雄縣燕巢鄉○○○街126 號住處執行搜索時，查
    獲之海洛因2 包（經警局秤重合計毛重5 公克）扣案可證，
    暨現場照片10幀附卷可稽。而扣案之白粉5 包，經送請法務
    部調查局鑑定結果，均含第一級毒品海洛因成分，驗後淨重
    173.21公克、空包裝重6.70公克，純度73.73%，純質淨重12
    7.71公克，亦有法務部調查局94年4 月8 日調科壹字第2200
    19442 號鑑定通知書1 份在卷足按（見偵查卷第55頁）。又
    「依法務部調查局『海洛因檢驗業務標準作業程序』，送驗
    檢品經化學呈色法檢驗如均為海洛因，且持有人相同、總量
    超過1 公克者，須將各包混和後取樣做定量分析，鑑定其純
    度質。本案經重新調驗，送驗檢品共4 大包，因其中1 包送
    驗檢品內有2 小包粉末，故（上開鑑定報告）記載為5 包，
    另因檢品總重大於1 公克（淨重173.21公克）已於前次檢驗
    時混為1 包，故歉難提供每包分別之重量」，亦據法務部調
    查局以95年3 月27日調科壹字第09500137860 號函函釋甚明
    （見本院卷），則前開扣案之海洛因5 包之每包淨重，法務
    部調查局既已因混和後鑑定而無從另行提供，故扣案各包海
    洛因之重量，自以被告為警查獲時，經警局秤重之毛重認定
    之，附此敘明。
  6.至於證人戊○○於本院審理時，雖更易前詞改稱：伊係與被
    告合資購買海洛因，伊出資300,000 元，被告出資225,000
    元，合購4 兩半之海洛因，伊可獲得2 兩半，被告可取得2
    兩之海洛因，為警查獲時，係被告將海洛因拿來交付給伊云
    云（見本院95年1 月9 日審判筆錄第8 至20頁），然證人戊○○上開證詞，顯與其於警詢、檢察官偵訊時所為之前揭證
    詞不符，況果如證人戊○○所稱：伊係與被告一起合買海洛
    因云云，其卻又稱被告於上揭時、地所攜帶之2 包海洛因，
    均置於其所駕駛之上開自小客車內，則其既係與被告合買海
    洛因，被告豈有將海洛因全數交付之理？故其上開證詞顯然
    不符常理。況證人戊○○於警詢、檢察官偵訊時之陳述確係
    出於任意性，當時距案發時日較近，記憶較為深刻，可立即
    反應所知，不致因時隔日久而遺忘案情，較無來自被告或其
    親屬甚或施用毒品圈之壓力而出於虛偽不實之指證，或事後
    串謀而故為迴護被告之機會，且證人戊○○於案發當時年齡
    約45歲，係具相當生活智識經驗之成年人，對於「購買」毒
    品、「合買」毒品間之差別，當能輕易分別，其與被告又係
    朋友關係，彼此間無任何仇怨嫌隙，亦無設詞誣陷被告之動
    機存在。執此，倘證人戊○○確無向被告買入毒品，衡諸常
    情，其當無於警詢、檢察官偵訊時捏造不利於被告之供述之
    理？參以證人戊○○與被告上開上開通信監察通話紀錄表所
    載對話內容顯示，確為證人戊○○向被告購買525,000 元之
    海洛因，已如前述，綜此各節，堪認證人戊○○於本院審理
    時所為否認向被告「買入」毒品之證詞，確屬事後迴護被告
    之詞，並不足採信。
  7.被告雖否認販賣海洛因予戊○○，惟被告於警詢及偵查中先
    辯稱：證人戊○○欲購買525,000 元之海洛因，伊係幫戊○○向伊幕後老闆「橘子」調貨，並於為警查獲時、地將海洛
    因交付予戊○○云云（見警卷第7 至9 頁、偵查卷第17至18
    頁），嗣於94年6 月1 日移審本院訊問時改稱：扣案之海洛
    因係伊向「宗裕」購買毒品，「宗裕」將毒品丟在上開魚池
    旁之杉木行，伊與戊○○拾起毒品欲拿到車上瓜分，再將合
    購毒品之52,500元交付予「宗裕」云云（見本院94年6 月1
    日訊問筆錄第3 至4 頁），再於本院94年6 月16日準備程序
    時更易前詞辯稱：戊○○當時沒有毒品，伊幫戊○○向「宗
    裕」拿4 兩半之毒品欲交付予戊○○，扣案之525,000 元均
    係戊○○所交付，伊再將該525,000 元轉交予「宗裕」云云
    （見本院94年6 月6 日準備程序筆錄第3 頁），其後於本院
    審理期日始再改稱：伊係與戊○○分別出資225,000 元及30
    0,000 元合資向「宗裕」購買毒品云云（見本院95年1 月9
    日審判筆錄第3 頁），其先前所辯幫戊○○向「橘子」購買
    毒品乙節，與嗣後所辯與戊○○合資向「宗裕」購買毒品乙
    節，前後有所不符，且供詞一再更易，顯係臨訟杜撰之詞，
    難以採信。又按非法販賣海洛因係政府嚴予查緝之違法行為
    ，且海洛因可任意分裝或增減其份量，而每次買賣之價量，
    亦隨時隨雙方關係之深淺、當時之資力、需求程度及對行情
    之認知等因素，機動的調整，因之販賣之利得，除經坦承犯
    行，或帳冊價量均臻明確外，委難察得實情。是縱未確切查
    得販賣賺取之實際差價，但除別有事證，足認係按同一價格
    轉讓，確未牟利之情形外，尚難執此認非法販賣之事證有所
    不足，致知過坦承者難辭重典，飾詞否認者反得逞僥倖，而
    失情理之平；且海洛因之價格昂貴，取得不易，每次轉手均
    會增加被查緝之風險，凡為販賣之不法勾當者，苟無利可圖
    ，應無甘冒被查緝法辦重刑之危險，平白無端義務為該買賣
    之工作，是其販入之價格必較售出之價格低廉，而有從中賺
    取買賣差價牟利之意圖及事實，應屬符合論理法則且不違背
    社會通常經驗之合理判斷。查證人戊○○於本審審理中陳稱
    ：與被告認識多年，幾年前被告曾經友人介紹至伊家中裝設
    鋁門窗，其後彼此甚少往來，僅偶而會撥打電話而已，伊與
    被告認識時，即均知悉彼此有施用毒品，但伊僅本次向被告
    拿取毒品，以前未向被告拿過毒品等語（見本院95年1 月9
    日審判筆錄第9 頁），顯見兩人並無特殊交情，且戊○○並
    非無購毒管道，則被告自不可能在毫無利潤之情形下，甘冒
    被查緝法辦重刑之風險，幫戊○○向「橘子」或「宗裕」購
    買毒品，再以相同價格轉手給戊○○，足認被告前開所辯純
    屬事後卸責之詞，不足採信，其確有販賣海洛因圖利之意圖
    ，至為灼然。
  8.綜上所述，上揭被告販賣海洛因予戊○○之犯行，事證明確
    ，應堪認定。
  (三)查被告於94年2 月2 日販賣第一級毒品海洛因予戊○○時，
    既已將海洛因2 大包交付予戊○○，且戊○○亦已將購買海
    洛因之525,000 元交付予被告後，始為警查獲，自已達於既
    遂之程度，是核被告所為，係犯毒品危害防制條例第4 條第
    1 項販賣第一級毒品既遂罪。被告持有第一級毒品海洛因後
    ，進而販賣，其持有之低度行為為販賣之高度行為所吸收，
    不另論以持有第一級毒品罪。另被告之辯護人雖以被告為警
    察線民，被告是否具有犯罪之故意，請求以刑法第59條之規
    定減輕其刑云云。惟按刑法第59條之酌量減輕其刑，必須犯
    罪另有特殊之原因與環境等，於犯罪之情狀在客觀上足以引
    起一般同情，認為即予宣告法定低度刑期尤嫌過重者，始有
    其適用。至於被告無前科、素行端正或犯罪情節較輕，僅得
    於法定刑度內從輕科刑，不得據為酌量減輕之理由（最高法
    院28年台上字第1064號、45年台上字第1165號判例、51年台
    上字第899 號判例參照）。本件被告雖僅有1 次販賣毒品之
    行為，然其明知第一級毒品海洛因之弊害，仍為上開販賣犯
    行，販賣毒品數量淨重高達173.21公克，且犯後一再飾詞卸
    責，於所犯情狀上並無客觀上足以引起一般同情之客觀情狀
    而應予憫恕，再參以縱據被告所稱其確為員警己○○之線民
    ，但本案員警己○○並不知情，事前亦未授意等情，亦據被
    告於本院審理時供承在卷（見本院95年5 月1 日審判筆錄第
    41頁），亦難憑此即認其並無販賣毒品之故意，綜此各節，
    本院認尚難依刑法第59條之規定酌予減輕其刑，辯護意旨容
    有誤會，爰不依刑法第59條酌減其刑。辯護人雖復以被告已
    向員警供出毒品來源為「宗裕」，請求依毒品危害防制條例
    第17條減輕其刑云云，然辜不論被告對於毒品來源究係綽號
    「橘子」或「宗裕」之男子，前後所述並非相符，已如前述
    ，且被告並未向員警供述「宗裕」為其上手，僅供稱高雄地
    區一名「宗裕」之男子涉嫌製造安毒，而在查獲被告之前，
    員警即已掌握「宗裕」即「宗儒」之男子，但尚未發現具體
    事證等情，業據證人丁○○於本院審理時證述明確（見本院
    95年1 月9 日審判筆錄第21頁），是以亦難認被告應依毒品
    危害條例第17條規定減輕其刑。爰審酌被告明知毒品危害人
    體健康，影響家庭、社會治安至深且鉅，為牟一己私利，不
    惜違法犯禁，竟仍為販賣毒品之行為，且販賣毒品淨重高達
    173.21公克，數量非少，嚴重危害社會安全，犯罪後一再飾
    詞圖卸，毫無悔意等一切情狀，量處如主文所示之刑，且依
    刑法第37條第1 項之規定褫奪公權終身。
  (四)沒收部分：
  1.扣案之海洛因5 包（合計驗後淨重173.21公克、空包裝重6.
    70公克），均係本案查獲之毒品，依毒品危害防制條例第18
    條第1 項前段規定，應沒收銷燬之，至鑑驗耗損部分之毒品
    業已滅失，無庸為沒收銷毀之諭知；而包裝上開海洛因所用
    之包裝袋5 個，經送法務部調查局鑑驗之結果，雖經與毒品
    分開秤重分別為包裝總重6.70公克，但法務部調查局一般係
    以傾倒之方式，將包裝袋內之海洛因倒出與包裝袋分離而稱
    重，必要時亦會輔以刮杓刮取袋內粉末，然無論依何種方式
    分離，包裝袋內均有極微量之海洛因殘留，業經法務部調查
    局以93年3 月19日調科壹字第09300113060 號函釋在案，足
    認前揭空包裝袋5 個內含極微量之第一級毒品海洛因殘留而
    無法析離，亦屬第一級毒品，應併依毒品危害防制條例第18
    條第1 項前段之規定，沒收銷燬之；另上開海洛因共計5 包
    ，其中1 大包海洛因內有2 小包海洛因，業經法務部調查局
    以95年3 月27日調科壹字第09500137860 號函覆在卷，並有
    該函所檢附之照片附卷足憑，故本案5 包海洛因之包裝袋應
    為6 只，但因依上開扣案之海洛因照片顯示，該包內裝有2
    包海洛因之包裝袋1 只，其內之2 包海洛因既均分別以夾鏈
    袋包裝後再行置入，該只包裝袋自無殘留海洛因之可能，而
    難認亦屬第一級毒品，是雖該只包裝袋為被告裝置毒品，兼
    具防潮，便於攜帶交付販賣，為供販賣所用之物，但該只包
    裝袋既已經被告連同販賣之海洛因一併交付予戊○○，且雙
    方業已完成交易，已如前述，則該只包裝袋自已屬戊○○所
    有之物，而非為被告所有，自不予宣告沒收。
  2.又犯第4 條之罪者，因犯罪所得之財物，沒收之，如全部或
    一部不能沒收時，追徵其價額或以其財產抵償之，毒品危害
    防制條例第19條第1 項定有明文。扣案被告販賣毒品予戊○○所得525,000 元，依上開法條規定應就上開金額予以宣告
    沒收，如全部或一部分不能沒收時，以其財產抵償之。
  3.再按毒品危害防制條例第19條第1 項有關沒收之規定，係刑
    法第38條第1 項第2 款、第3 項之特別規定，採義務沒收主
    易，故供犯該項所列之罪所用之物，如屬於犯人所有，即應
    沒收，並不以專供犯罪之用為限。本件扣案之SAMSUNG 廠牌
    行動電話1 具，係被告所有，業經被告供承在卷，而該電話
    又係供其本件犯罪所用之物，爰依同條例第19條第1 項規定
    宣告沒收；而門號0000000000000000號SIM 卡1 枚，雖係被
    告所持用，但並非被告所有之物，而係案外人程日廉所有之
    物乙節，業據被告於本院審理時供承在卷，且經證人程日廉
    於本院審理時供證屬實（見本院95年1 月9 日審判筆錄第5
    至6 頁），自不得宣告沒收，併明之。
據上論斷，應依刑事訴訟法第299 條第1 項前段、毒品危害防制
條例第4 條第1 項、第18條第1 項前段、第19條第1 項、刑法第
11條、第37條第1 項，判決如主文。
本案經檢察官甲○○到庭執行職務。
中    華    民    國    95    年    5    月    15    日
                  刑事第十三庭  審判長法  官  洪碩垣
                                      法  官  張金柱
                                      法  官  劉惠娟
以上正本證明與原本無異。
如不服本判決，應於判決送達後10日內，向本院提出上訴狀。
中    華    民    國    95    年    5     月    15    日
                                      書記官  陳素徵
附錄本件判決論罪科刑法條：
毒品危害防制條例第4 條第1 項製造、運輸、販賣第一級毒品者
，處死刑或無期徒刑；處無期徒刑者，得併科新臺幣1 千萬元以
下罰金。


司法院資訊處製作；財團法人民間司法改革基金會備份。
